【裁判字號】    89,上訴,961
【裁判日期】    890613
【裁判案由】    偽造文書
【裁判全文】
臺灣高等法院刑事判決                            八十九年度上訴字第九六一號
    上  訴  人
    即  被  告  丁○○
                戊○○○
右上訴人因偽造文書案件，不服臺灣台北地方法院八十七年度訴字第一二一五號，中
華民國八十八年十二月二十九日第一審判決（起訴案號：臺灣台北地方法院檢察署八
十六年度偵字第二六七八三號），提起上訴，本院判決如左：
    主  文
原判決撤銷。
丁○○、戊○○○共同偽造私文書，足以生損害於他人，各處有期徒刑伍月，戊○○○緩刑年。如附表所示之物，沒收。
    事  實
一、丁○○與戊○○○為夫妻，於民國（下同）八十四年九月二十七日，基於共同犯
    意聯絡及行為之分擔，明知未經甲○○、乙○○夫妻之同意，竟委請不知情之印
    章店代刻甲○○、乙○○之印章，再由丁○○委請另一不知情者在「委託賣場開
    發協議書」上偽簽甲○○、乙○○之署名並蓋章於其上，將登記於甲○○、乙○○名義下之台北縣板橋市○○路○段二三六號一樓之十四、十五建號六八九號之
    不動產與丁○○所有之同門牌二三六號一樓之二、三及二三六號二樓之一、及羅
    秀美所有同門牌二三六號二樓之二等不動產，共同委託戊○○○任負責人之東多
    企業有限公司（以下簡稱東多公司）開發經營，將前揭不動產出租與他人收取租
    金營利，足以生損害於甲○○及乙○○。
二、案經被害人甲○○訴由臺灣臺北地方法院檢察署檢察官偵查起訴。
    理  由
一、上訴人即被告丁○○於偵訊中坦承有於前揭「委託賣場開發協議書」上簽具甲○○、乙○○之署名並委由他人代刻印章且蓋章其上（見偵查卷第十八頁反面）；
    其答辯狀更直載，原告（指甲○○）授權伊簽訂協議書（見偵查卷第二十三頁）
    。上訴人即被告戊○○○於偵訊中亦供稱，丁○○是我先生，整個事情我都有參
    與（見偵查卷第十八頁反面）。惟二人均矢口否認有何偽造文書之犯行，辯稱：
    係經被害人甲○○同意而為，系爭房地全係被告出資，信託登記於甲○○及乙○○之名下，且自買賣過戶手續均係被告等一手包辦，顯見甲○○有概括授權云云
    置辯。惟查，右揭事實業經被害人甲○○指述綦詳，並有「委託賣場開發協議書
    」一份在卷可稽，甲○○於偵訊中更供稱，「委託賣場開發協議書」上的章是他
    們偽刻的，我太太的印章沒有給他們，所以上面乙○○的印章也是偽刻的（見偵
    查卷第五十五頁反面）。被告二人雖辯稱該等不動產係被告出資信託登記甲○○
    之名下，並舉證人丙○○為證，證明其等與甲○○間有信託關係存在云云。而證
    人丙○○亦於本院八十九年五月十日訊問時證稱，板橋市○○路的房子（指前述
    房子）甲○○沒有出錢。惟縱然被告丁○○夫妻與甲○○就前述房屋有信託關係
    ，以及甲○○未出錢購買前述房屋，但被告亦不得擅自刻甲○○之印章以及簽署
    甲○○之名字，更何況甲○○之妻乙○○與被告並未接觸，被告何得隨意刻乙○○之印章並簽署乙○○之名字。再被害人甲○○並指稱，為辦理過戶事宜，有將
    印鑑交與被告數天，但協議書上之印章並非其所有等情。顯見該等印章應係被告
    二人囑人所偽刻，此外復有告訴人甲○○之印鑑證明在卷足憑（八十二年十二月
    三日登記），而該印鑑證明經核與協議書上之印章並非同一印章，顯見告訴人之
    指訴並非虛妄。至於乙○○則自始未將印章交與被告，則被告所辯甲○○及乙○○二人有概括授權云云，顯不足採。又被告二人於本院調查時否認「委託賣場開
    發協議書」上甲○○及乙○○簽名是渠二人所簽，且稱該「委託賣場開發協議書
    」是公司職員寫的（見本院八十九年四月十二日訊問筆錄），本院命被告丁○○
    簽甲○○及乙○○之名字，亦與「委託賣場開發協議書」之甲○○及乙○○之簽
    名明顯不同，但由被告丁○○前所供，甲○○及乙○○之簽名係伊所簽，及「委
    託賣場開發協議書」是公司職員寫的，足資認定係被告二人委請不知情之不詳姓
    名人所簽。又被告二人盜刻甲○○及乙○○之印章，偽簽甲○○及乙○○之署押
    ，製作「委託賣場開發協議書」，將影響甲○○及乙○○之權益，自足生損害於
    甲○○及乙○○，本件事證明確，被告二人犯行足堪認定。
二、核被告丁○○、戊○○○二人所為，係犯刑法第二百十條之偽造私文書之罪，又
    被告偽造印章為偽造文書之階段行為，偽造署押、印文為偽造文書之部分行為，
    均不另論罪。被告二人對於前揭犯罪之實施，有犯意之聯絡及行為之分擔，均為
    共同正犯。被告二人利用不知情之人犯罪，為間接正犯。被告二人之行為，同時
    侵害甲○○及乙○○之法益，為想像競合犯。
三、原審予以論罪科刑，固非無見，惟並無何證據顯示被告二人將該偽造之私文書持
    以行使，原審認被告二人有行使偽造文書之情形，且被告二人之行為同時侵害甲○○及乙○○之偽簽，為想像競合犯，原審漏未論述，均有未洽，被告二人提起
    上訴，否認犯罪，固無可採，惟原判決既有可議，應予撤銷改判，審酌被告二人
    犯罪之動機、目的、犯罪之手段、犯罪所生之危險或損害、犯罪後僅坦承部分行
    為之態度等一切情狀，量處如主文所示之刑，以示懲儆。如附表所示之偽造印章
    以及偽造之署押，雖未扣案，惟既無證據證明確已滅失，仍應依刑法第二百十九
    條宣告沒收。被告戊○○○前未曾受有期徒刑以上刑之宣告，此有台灣高等法院
    檢察署刑事資料中心前科查註紀錄表及本院全國前案紀錄表附卷可稽，被告戊○○○經此起訴審判後，當能知所警惕，信無再犯之虞，本院認所宣告之刑以暫不
    執行為適當，爰併諭知緩刑三年，以策自新。至於被告丁○○曾因偽造文書罪，
    經臺灣臺北地方法院八十八年訴字第一七號案件判處有期徒刑八月，有本院被告
    全國前案紀錄表可稽，本院認不宜宣告緩刑，併此敘明。
四、公訴意旨又以：被告二人將「委託賣場開發協議書」持以行使，認被告二人涉犯
    刑法第二百十六條之行使偽造私文書罪嫌云云。訊據被告二人堅決否認有行使前
    述之「委託賣場開發協議書」，且亦查無何其他積極證據足認被告二人有行使「
    委託賣場開發協議書」之行為，此部分不能證明被告二人犯罪，惟公訴人認此部
    分與前述論罪之犯行有吸收犯之實質上一罪之關係，故不另為無罪之諭知，亦併
    此敘明。
五、臺灣臺北地方法院檢察署八十七年偵字第五七七五號（即台灣台中地方法院檢察
    署八十七年偵字第三二０八號）移送併辦意旨略以：被告蕭羅蓮英另涉詐欺犯行
    云云，惟經核閱卷內之資料及調查之結果，該等事實與已起訴之事實犯罪態樣及
    內容均不同，並無連續犯或牽連犯之裁判上一罪關係，本院不得加以審究，應退
    回原檢察署另行依法偵查處理，附此敘明。
據上論斷，應依刑事訴訟法第三百六十九條第一項前段、第三百六十四條、第二百九
十九條第一項前段，刑法第二十八條、第二百十條、第五十五條、第二百十九條、第
七十四條第一款，判決如主文。
本案經檢察官沈明彥到庭執行職務。
中      華      民      國    八十九    年      六      月     十三     日
                            臺灣高等法院刑事第二十二庭
                                審判長法  官  許  正  順
                                      法  官  胡  方  新
                                      法  官  林  明  俊
右正本證明與原本無異。
如不服本判決應於收受送達後十日內向本院提出上訴書狀，其未敘述上訴之理由者並
得於提起上訴後十日內向本院補提理由書（均須按他造當事人之人數附繕本）。
                                      書記官  蕭  進  忠
中      華      民      國    八十九    年      六      月     十四     日
附錄本案論罪科刑法條全文
刑法第二百十條
偽造、變造私文書，足以生損害於公眾或他人者，處五年以下有期徒刑。


司法院資訊處製作；財團法人民間司法改革基金會備份。
